臺灣高雄地方法院刑事裁定
111年度毒聲字第675號
聲  請  人  臺灣高雄地方檢察署檢察官
被      告  甘佳聖





上列被告因違反毒品危害防制條例案件，經檢察官聲請送觀察、
勒戒(111年度毒偵字第1486號、第1487號、第1679號)，本院裁
定如下：
    主  文
甘佳聖施用第一、二級毒品，令入勒戒處所觀察、勒戒，其期間
不得逾貳月。
    理  由
一、聲請意旨如附件聲請書所載。
二、按犯毒品危害防制條例第10條之罪者，檢察官應聲請法院裁
    定，令被告入勒戒處所觀察、勒戒，其期間不得逾2月；依
    前項規定為觀察、勒戒或強制戒治執行完畢釋放後，3年後
    再犯第10條之罪者，適用本條前2項之規定，毒品危害防制
    條例第20條第1項、第3項分別定有明文。而上開所謂「3年
    後再犯」，只要本次再犯距最近1次觀察、勒戒或強制戒治
    執行完畢釋放，已逾3年者，即該當之，不因其間有無犯第1
    0條之罪經起訴、判刑或執行而受影響（最高法院刑事大法
    庭109年度台上大字第3826號裁定意旨參照）。
三、又依毒品檢驗學上之常規，尿液中含毒品成分反應所使用之
    檢驗方法，對於受檢驗者是否確有施用毒品行為之判斷，在
    檢驗學常規上恆有絕對之影響。其以酵素免疫分析或薄層定
    性分析等方式為初步篩檢者，因具有相當程度偽陽性之可能
    ，如另以氣（液）相層析、質譜分析等較具公信力之儀器為
    交叉確認，因出現偽陽性反應之機率極低，核足據為對涉嫌
    人不利之認定。再者，依據西元2018年美國FDA網站公布尿
    液中於施用海洛因、嗎啡後可檢出之時限為1至3天、施用甲
    基安非他命與安非他命可檢出之時限為2至3天，有行政院衛
    生福利部食品藥物管理署民國108年1月21日FDA管字第10890
    01267號函及108年1月31日FDA管字第1089000957號函在卷參
    照，先併說明。
四、經查：
㈠、被告甘佳聖確有以下施用第一級毒品海洛因及第二級毒品甲
    基安非他命犯行：
１、於民國111年3月27日晚上某時許，在高雄市○○區○○街00巷0○0號住處旁某公園內，以將海洛因摻入香菸內點燃吸食煙霧之方式，施用海洛因1次乙節，業據被告於偵查中坦承不諱，且其於111年3月29日15時36分許為臺灣高雄地方檢察署（下稱高雄地檢署）觀護人室採尿人員採集尿液送驗，結果呈可待因及嗎啡陽性反應，有台灣檢驗科技股份有限公司高雄濫用藥物實驗室111年4月13日濫用藥物檢驗報告（檢體編號：000000000號）及高雄地檢署施用毒品犯尿液檢體監管紀錄表（尿液檢體編號：000000000號）在卷可憑，足認被告上開任意性自白與事實相符。
２、於111年4月5日晚上某時許，在上開公園內，以將海洛因及甲基安非他命混合置入玻璃球燒烤後吸食煙霧之方式，同時施用海洛因及甲基安非他命1次乙節，業據被告於偵訊中坦承不諱，且其於111年4月7日9時23分許為高雄地檢署觀護人室採尿人員採集尿液送驗，結果呈甲基安非他命及嗎啡陽性反應，有台灣檢驗科技股份有限公司高雄濫用藥物實驗室111年4月20日濫用藥物檢驗報告（檢體編號：000000000號）及高雄地檢署施用毒品犯尿液檢體監管紀錄表（尿液檢體編號：000000000號）在卷可憑，足認被告上開任意性自白與事實相符。
３、於111年4月21日14時21分許為高雄地檢署觀護人室採尿人員
    採集尿液送驗，經台灣檢驗科技股份有限公司先以酵素免疫
    法為初步檢驗，再以氣相層析/質譜儀法確認檢驗結果，確
    呈安非他命、甲基安非他命、可待因及嗎啡陽性反應，其中
    安非他命檢出濃度為1,320ng/ml、甲基安非他命檢出濃度為
    >6,000(17,025)ng/ml、可待因檢出濃度為1,040ng/ml、嗎
    啡檢出濃度為>2,500(13,110)ng/ml，有該公司111年5月4日
    濫用藥物檢驗報告（檢體編號：000000000號）及高雄地檢
    署施用毒品犯尿液檢體監管紀錄表（尿液檢體編號：000000
    000號）在卷可憑，依前揭說明，本件即可排除偽陽性反應
    產生之可能。又被告尿液中所呈現之安非他命、甲基安非他
    命、可待因及嗎啡濃度明顯超過濫用藥物尿液檢驗作業準則
    第18條規定之甲基安非他命、嗎啡陽性判定標準，即「甲基
    安非他命500ng/ml，且其代謝物安非他命之濃度在100ng/ml
    以上」、「嗎啡300ng/ml以上」甚多，足認被告確有於上開
    採尿時回溯72小時內某時（不含公權力拘束期間），在不詳
    地點，以不詳方式，施用海洛因及甲基安非他命無訛。
４、綜上，本件事證明確，被告於前揭時、地，施用海洛因及甲
    基安非他命之事實，均堪認定。
㈡、被告前因施用毒品案件，經裁定送觀察、勒戒後，認有繼續
    施用毒品之傾向，再經裁定令入戒治處所施以強制戒治，於
    93年1月16日因停止其處分出監而執行完畢，並經高雄地檢
    署檢察官以93年度戒毒偵字第487號不起訴處分確定，迄今
    並未再有觀察、勒戒或強制戒治執行完畢之紀錄，有臺灣高
    等法院被告前案紀錄表在卷可稽。本件係被告於前開觀察、
    勒戒、強制戒治執行完畢釋放3年後所為，依前揭說明，縱
    被告其間因犯施用毒品罪經起訴、判刑或執行，仍應依毒品
    危害防制條例第20條第3項規定，再予適用觀察、勒戒之機
    會。
㈢、本件聲請書載明被告前因強盜、違反槍砲彈藥刀械管制條例
    、毒品危害防制條例等案件，經法院判處應執行有期徒刑6
    年4月確定，於110年10月22日假釋付保護管束，保護管束期
    滿日為113年11月12日，惟其於上開假釋期間，接連涉犯本
    案之施用第一級、第二級毒品，可見其戒毒意志不堅、自制
    力薄弱，此次若僅以寬鬆之社區性戒癮治療，實難期待其能
    完全戒絕毒癮，是本案不宜採取「附命完成戒癮治療緩起訴
    處分」之機構外處遇模式（如附件），而依卷證資料所示，
    被告於前述強制戒治執行完畢釋放後，已多次因施用毒品，
    經法院判處罪刑確定並入監執行，最近一次甫於110年7月5
    日假釋出監並交付保護管束（接續執行罰金刑，於110年10
    月22日罰金易服勞役執行完畢出監），於113年11月12日始
    保護管束期滿，有前案紀錄表在卷供參，被告於假釋期間仍
    再犯本案上述施用第一、二級毒品犯行，確難期待其能靠己
    力戒絕毒癮。從而，檢察官考量本案具體情節，向本院聲請
    令被告入勒戒處所觀察、勒戒，以監禁式之治療方式，求短
    時間內隔絕被告之毒品來源，務使其專心戒除毒癮，而未依
    刑事訴訟法第253條之1規定對被告為附命完成戒癮治療之緩
    起訴處分，核其此部分職權之行使尚屬合法，形式上亦無裁
    量恣意或濫用之情，聲請依法有據。
㈣、末以，被告另因於111年5月3日、16日、17日及6月8日施用毒
    品案件，經本院以111年度毒聲字第620號裁定令入勒戒處所
    執行觀察、勒戒，迄今尚未執行，有裁定、被告之前案紀錄
    表在卷可考，因「觀察、勒戒處分」並非刑罰，而係具有強
    制治療性質之特殊處遇方式，屬保安處分之一種，故觀察、
    勒戒處分之執行，於觀察勒戒處分執行條例未規定之事項，
    自應適用保安處分執行法之相關規定；而依保安處分執行法
    第4條之1第2項之規定，保安處分開始執行後，未執行完畢
    前，又受同一保安處分之宣告者，仍僅就原執行之保安處分
    繼續執行。即檢察官於前案被告觀察、勒戒裁定尚未執行完
    畢前，以被告後案另有施用毒品行為，再次聲請裁定將被告
    送觀察、勒戒，因被告於前案既未曾受觀察、勒戒執行完畢
    ，針對後案，法院仍應依毒品危害防制條例第20條之規定，
    裁定將被告送觀察、勒戒，不受前案觀察、勒戒裁定之影響
    。至於被告受數個觀察、勒戒之裁定，檢察官則應依保安處
    分執行法第4條之1 之規定執行其一，被告不致於受到重覆
    執行之不利益，併此說明。
五、綜上所述，本件聲請為有理由，應予准許，依毒品危害防制
    條例第20條第3項、第1項，裁定如主文。
中　　華　　民　　國　　111 　年　　10　　月　　17　　日
                  刑事第三庭  法　官  林青怡
以上正本證明與原本無異。
如不服本裁定應於送達後5日內向本院提出抗告狀。
中　　華　　民　　國　　111 　年　　10　　月　　18　　日
                              書記官  蔡靜雯
【附件】聲請書乙份